臺灣高雄地方法院刑事判決　　　　　　　96年度訴字第2291號
公　訴　人　臺灣高雄地方法院檢察署檢察官
被　　　告　乙○○
上列被告因違反毒品危害防制條例案件，經檢察官提起公訴（96
年度毒偵字第4400號）、移送併辦（96年度毒偵字第4944號）及
追加起訴（96年度毒偵字第5209號），嗣因被告於準備程序中就
被訴事實為有罪之陳述，經詢問檢察官、被告意見後，合議庭乃
裁定由受命法官獨任改行簡式審判程序判決如下：
    主  文
乙○○施用第一級毒品，累犯，處有期徒刑壹年。扣案如附表所
示之物，均沒收銷燬之。又施用第二級毒品，累犯，處有期徒刑
伍月。應執行有期徒刑壹年肆月，扣案如附表所示之物，均沒收
銷燬之。
    事  實
一、乙○○前於民國88、89年間因施用毒品案件，經送觀察、勒
    戒後，認無繼續施用毒品傾向，於88年8 月18日及89年5 月
    10日執行完畢釋放，並分別經臺灣高雄地方法院檢察署檢察
    官為不起訴處分確定。俟於前開觀察、勒戒執行完畢5 年內
    ，再因施用毒品案件，經本院裁定令入戒治處所施以強制戒
    治於92年6 月26日出監，並於92年12月10日保護管束期滿未
    經撤銷，視為強制戒治執行完畢，並經法院判處有期徒刑8
    月確定，甫於93年10月10日執行完畢。
二、詎其仍未戒除毒品，在上開強制戒治期滿後5 年內，復基於
    反覆、延續施用第一級毒品海洛因之單一行為決意，自96年
    4 月11日16時30分起至96年5 月21日15時止，以2 、3 天施
    用1 次之頻率，在高雄縣大樹鄉水寮村某車庫、高雄縣大樹
    鄉某鳳梨園及高雄縣大樹鄉○○○道路上，以將海洛因加香
    菸絲捲成香煙吸食及針筒注射之方式，施用海洛因多次。嗣
    (一)於96年4 月13日15時許，在高雄縣大樹鄉鎮上
    的迴轉高架橋上，駕駛車牌號碼4562 -NQ號自用小客車，因
    行跡可疑，為警臨檢盤查，並經其自願接受採集尿液送驗，
    檢驗結果呈海洛因代謝物嗎啡陽性反應；(二)為警於96年4 月
    29 日15 時50分許，在高雄縣大樹鄉○○村○○路298 號產
    業道路納骨塔2 樓轉角處查獲，扣得內裝有第一級毒品海洛
    因溶液之注射針筒1 支，並經採集其尿液送驗，結果呈海洛
    因代謝物嗎啡陽性反應；(三)96年5 月23日11時許，在高雄縣
    大樹鄉○○村○○路298 號前處，因駕駛車號L77-365 號重
    機車，行跡可疑，為警盤查，查獲扣得第一級毒品海洛因1
    包（驗前淨重0.156 公克，驗後淨重0.132 公克），經採集
    其尿液送驗，呈海洛因代謝物嗎啡陽性反應，始悉上情。
三、又另基於反覆、延續施用第二級毒品甲基安非他命之單一行
    為決意，自96年4 月12日某時起至96年4 月27日某時止，以
    2 星期施用1 次之頻率，在高雄縣大樹鄉某鳳梨園內，以將
    甲基安非他命置於玻璃管燃燒生煙方式，施用甲基安非他命
    多次。嗣(一)於96年4 月13日15時許，在高雄縣大樹鄉鎮上的迴轉高架橋上，駕駛車牌號碼4562 -NQ號自小客
    車，因行跡可疑，為警臨檢盤查，並經其自願接受採集尿液
    送驗，檢驗結果呈甲基安非他命陽性反應；(二)為警於96年4
    月29日15時50分許，在高雄縣大樹鄉○○村○○路298 號產
    業道路納骨塔2 樓轉角處查獲，並經採集其尿液送驗，結果
    呈甲基安非他命陽性反應，始悉上情。
四、案經高雄縣政府警察局仁武分局、苓雅分局報請臺灣高雄地
    方法院檢察署檢察官偵查起訴、移送併辦及追加起訴。
    理  由
一、本件被告乙○○所犯為死刑、無期徒刑、最輕本刑為3 年以
    上有期徒刑以外之罪，其於準備程序進行中，就被訴事實為
    有罪之陳述，經受命法官告知簡式審判程序之旨，並聽取當
    事人之意見後，本院合議庭裁定由受命法官獨任進行簡式審
    判程序，合先敘明。
二、乙○○前於88、89年間因施用毒品案件，經送觀察、勒戒後
    ，認無繼續施用毒品傾向，於88年8 月18日及89年5 月10日
    執行完畢釋放，並分別經臺灣高雄地方法院檢察署檢察官為
    不起訴處分確定。俟於前開觀察、勒戒執行完畢5 年內，再
    因施用毒品案件，經本院裁定令入戒治處所施以強制戒治於
    92 年6月26日出監，並於92年12月10日保護管束期滿未經撤
    銷，視為強制戒治執行完畢，有臺灣高等法院被告前案紀錄
    表在卷可稽，其於強制戒治執行完畢後5 年內，再為本次施
    用毒品犯行，應依法論科。
三、上揭事實，業據被告坦承不諱，且其於犯罪事實欄二(一)(二)及
    三(一)(二)所述時、地，為警查獲後採集之尿液，經送驗結果亦
    均呈嗎啡及甲基安非他命陽性反應，有高雄縣政府警察局苓
    雅分局偵辦毒品案件嫌疑人尿液採證代碼對照表、高雄市立
    凱旋醫院96年5 月7 日第A00000000 號濫用藥物尿液檢驗報
    告（見偵A 卷第6 頁至第7 頁）、高雄縣政府警察局仁武分
    局九曲派出所偵辦毒品案件尿液採證檢驗對照表、台灣檢驗
    科技股份有限公司96年5 月10日第KＺ000000000000號濫用藥
    物尿液檢驗報告（見警B 卷第12頁、偵B 卷第10頁）在卷可
    稽，另被告於犯罪事實欄二(三)所述時、地，為警查獲後採集
    之尿液，經送驗結果亦呈嗎啡陽性反應，有高雄縣政府警察
    局仁武分局偵辦毒品案件嫌疑人尿液採集編號對照表及台灣
    檢驗科技股份有限公司96年6 月6 日第KＺ000000000000號濫
    用藥物尿液檢驗報告（見警C 卷第15頁、偵C 卷第15頁）附
    卷可佐。另事實欄二(二)及二(三)所述時、地扣得內裝疑似海洛
    因溶液之注射針筒1 支及疑似海洛因粉末1 包，經送驗鑑定
    後均含海洛因成分，亦有高雄醫學大學附設中和紀念醫院96
    年6 月26日第96-2291 號檢驗報告（96年度訴字第2291號卷
    第17頁）及高雄市立凱旋醫院96年6 月11日高市凱醫驗字第
    4230號濫用藥物成品檢驗鑑定書（偵C 卷第21頁）各1 份附
    卷可參。被告自白與事實相符，其施用第一級毒品海洛因及
    第二及毒品甲基安非他命之犯行，堪以認定，應依法論科。
四、按海洛因及甲基安非他命分別為毒品危害防制條例第2 條第
    2 項第1 款、第2 款所規定之第一級毒品及第二級毒品，是
    核被告所為，係犯同條例第10條第1 項、第2 項之施用第一
    級毒品、第二級毒品罪。其施用第一級、第二級毒品前後持
    有毒品之低度行為，為其施用毒品之高度行為所吸收，不另
    論罪。被告所犯上開二罪，犯意各別，行為互殊，方法有異
    ，所犯構成要件不同，應分論併罰。又按刑事法若干犯罪行
    為態樣，本質上原具有反覆、延續實行之特徵，立法時既予
    特別歸類，定為犯罪構成要件之行為要素，則行為人基於概
    括之犯意，在密切接近之一定時、地持續實行之複次行為，
    倘依社會通念，於客觀上認為符合一個反覆、延續性之行為
    觀念者，於刑法評價上，即應僅成立一罪；學理上所稱「集
    合犯」之職業性、營業性或收集性等具有重複特質之犯罪均
    屬之，而依毒品危害防制條例第2 條第1 項規定之「毒品」
    的定義，可知毒品因具有成癮性及濫用性，即一方面因「耐
    藥性」的影響，導致行為人必須逐漸增加施用劑量，方能達
    成相同效果；他方面則可能因「生理依賴性」及「心理依賴
    性」的影響，導致行為人對毒品產生強烈渴求，終至不能根
    絕；由此可知，施用毒品之行為本身，顯然具有反覆性及延
    續性之特徵。本件被告自陳約2 星期施用1 次甲基安非他命
    ，海洛因約2 、3 天施用1 次，故其於事實欄所述期間均陸
    續施用第一級毒品海洛因及第二及毒品甲基安非他命，應係
    基於單一行為決意，其持續施用海洛因、甲基安非他命，顯
    係出於反覆、延續施用之單一行為決意至明，從而在行為概
    念上，應評價認係包括一罪之集合犯。另被告前因施用毒品
    案件，經法院判處有期徒刑8 月確定，甫於93年10月10日執
    行完畢之情，有上開前案紀錄表可參，其受有期徒刑執行完
    畢後5 年內，故意再犯本件有期徒刑以上之罪，為累犯，應
    依刑法第47條第1 項之規定，加重其刑。又台灣高雄地方法
    院檢察署96年度毒偵字第4944號移送併辦部分，因與起訴犯
    罪事實，有集合犯之實質上一罪關係，應為起訴效力所及，
    本院得併予審理。爰審酌被告施用毒品，經判刑執行完畢；
    及經觀察勒戒、強制戒治後，均未戒絕毒品，另再施用毒品
    ，顯見其自制力不足，無法擺脫毒品，故應藉由刑罰之執行
    ，以收教化之功能，並參以被告犯後坦承施用毒品犯行，所
    犯係自傷行為，尚未害及他人等一切情狀，分別量處如主文
    所示之刑，並定其應執行之刑，以資懲儆。另本件被告犯行
    既具延續性、反覆性，其施用第一級毒品海洛因及第二級毒
    品甲基安非他命之犯行，持續至96年4 月24日之後，自無中
    華民國96年罪犯減刑條例之適用，附此敘明。扣案如附表所
    示之編號1 之內含海洛因溶液之注射針筒1 支，與海洛無法
    分離；扣案之海洛因1 包（驗前淨重0.156 公克，驗後淨重
    0.132 公克）為第一級毒品，依毒品危害防制條例第18條第
    1 項前段規定，不論屬於犯人與否，應宣告沒收銷燬之。
據上論斷，應依刑事訴訟法第273 條之1 第1 項、299 條第1 項
前段，毒品危害防制條例第10條第1 項、第2 項、第18條第1 項
前段，刑法第11條、第47條第1 項、第51條第5 款，判決如主文
。
本案經檢察官甲○○到庭執行職務。
中　　華　　民　　國　　96　　年　　7 　　月　　31　　日
                  刑事第一庭    法　官  王淑惠
以上正本證明與原本無異。
如不服本判決，應於判決送達後10日內，向本院提出上訴狀。
中　　華　　民　　國　　96　　年　　7 　　月　　31　　日
                                書記官  郭素蓉
附錄法條
毒品危害防制條例第10條
施用第一級毒品者，處 6 月以上 5 年以下有期徒刑。
施用第二級毒品者，處 3 年以下有期徒刑。
附表
┌──┬─────┬───────┬──────┬──────┐
│編號│   品名   │  檢驗報告    │ 沒收依據   │  備註      │
├──┼─────┼───────┼──────┼──────┤
│ 1  │ 注射針筒 │高雄醫學大學附│毒品危害防制│96年度訴字第│
│    │ 1支      │設中和紀念醫院│條例第18 條 │2291號卷第17│
│    │          │96年6 月26日第│第1 項前段  │頁          │
│    │          │0000-0 00 號檢│            │            │
│    │          │驗報告        │            │            │
├──┼─────┼───────┼──────┼──────┤
│ 2  │海洛因1包 │高雄市立凱旋醫│毒品危害防制│偵C 卷第21  │
│    │（驗前淨重│院96年6 月11日│條例第18 條 │頁          │
│    │0.156 公克│高市凱醫驗字第│第1 項前段  │            │
│    │，驗後淨重│4230號濫用藥物│            │            │
│    │0.132 公克│成品檢驗鑑定書│            │            │
│    │)         │              │            │            │
└──┴─────┴───────┴──────┴──────┘
